【裁判字號】    92,金訴,43
【裁判日期】    921030
【裁判案由】    洗錢防制法等
【裁判全文】
臺灣臺中地方法院刑事判決                          九十二年度金訴字第四三號
    公  訴  人  臺灣臺中地方法院檢察署檢察官
    被      告  甲○○
右列被告因洗錢防制法等案件，經檢察官聲請簡易判決處刑（九十二年度撤緩偵字第
七號），本院臺中簡易庭認不宜以簡易判決處刑，移請本院刑事庭改依通常程序審理
，本院判決如左：
    主  文
甲○○幫助連續意圖為自己不法之所有，以詐術使人將本人之物交付，處拘役伍拾日
，如易科罰金，以佰元折算壹日。
    事  實
一、甲○○前於民國（下同）八十四年間因肅清煙毒條例案件，經臺灣臺中地方法院
    判處有期徒刑三年八月，復經臺灣高等法院臺中分院駁回上訴確定後入監服刑，
    後於八十九年五月五日假釋出獄並付保護管束，並將於九十一年六月二十三日假
    釋付保護管束期滿。詎甲○○於九十一年四月四日（即前開假釋中付保護管束期
    間），因缺錢花用，適見報紙刊登「存摺換現金‧0000000000」之廣
    告，遂即與廣告所示之姓名年籍不詳之成年男子聯絡以高價租用金融機構帳戶事
    宜，甲○○明知其與該成年男子並非熟識，且金融機構帳戶係個人理財之重要工
    具，攸關個人財產、信用之表徵，並可預見一旦交予他人使用，即有供作財產犯
    罪用途之可能，且一般人取得他人存摺之目的在於取得贓款及掩飾犯行不易遭人
    追查，而甲○○對於提供帳戶必然供作該成年男子從事不法犯罪使用乙情雖無確
    信，但仍基於縱若該成年男子利用其帳戶供作向他人詐欺取財匯款時指定之轉帳
    帳戶使用，亦不違背其本意之幫助犯意，旋於九十一年四月間某日某時，在台中
    市○○○路近太原路交岔路口附近，將其所有前於八十九年間申領之局號000
    0000帳號0000000號之郵局帳戶之存簿、提款卡、存戶印鑑章、國民
    身分證影本及其金融密碼等，以新臺幣（下同）四千元之代價，出租並交付予該
    成年男子，並因此取得四千元之報酬。
二、嗣該成年男子於取得甲○○所有之上開郵局帳戶之存簿等資料後，即基於以傳送
    行動電話簡訊從事假中獎真詐財之詐欺取財概括犯意，先後於九十一年四月十三
    日十時許、十二時許及不詳時間，分別向丁○○、乙○○、丙○○等傳送行動電
    話簡訊，簡訊內容偽稱：「福琳實業有限公司週年慶抽獎活動，抽中二獎，獎金
    六十二萬元，請中獎人持提款卡依指示操作，獎金即可入帳戶」等語，嗣於同日
    丁○○、乙○○、丙○○分別收到簡訊後依簡訊所示電話回電，該成年男子即進
    而偽稱須先至自動櫃員機依指示操作後方可領取全數中獎金額，致使丁○○、乙○○、丙○○因此陷於錯誤，而至自動櫃員機分別匯出四萬零九百八十元、二萬
    零四百八十一元、一萬二千四百零九元等款項至上開郵局帳戶內，該等款項旋被
    提領一空，其後丁○○、乙○○、丙○○始發覺受騙而報警處理，經警查知上開
    郵局帳戶為甲○○本人所申請，始循線查獲上情。
三、案經臺中市警察局第二分局報請臺灣臺中地方法院檢察署檢察官偵查後，聲請簡
    易處刑在案，嗣經本院臺中簡易庭認為不宜以簡易判決處刑，移由本院改依通常
    程序審理。
    理  由
一、訊據被告甲○○固於警訊、偵查以及本院審理時，對於右揭時地將上開郵局帳戶
    之存簿等資料，以四千元之代價出租予該姓名年籍不詳之成年男子等情坦承不諱
    ，惟矢口否認有何幫助詐欺取財之犯行，辯稱：伊因需錢孔急，才循報聯絡出租
    帳戶，該成年男子僅告知租用帳戶為轉帳使用，伊並不知悉上開帳戶做為詐欺取
    財之用，實無幫助犯罪之故意云云。經查：
  (一)該成年男子於取得被告所有之上開郵局帳戶之存簿等資料後，即先後於九十一年
    四月十三日十時許、十二時許及不詳時間，分別向丁○○、乙○○、丙○○等傳
    送行動電話簡訊，佯稱渠等均已抽中獎項，致使丁○○、乙○○、丙○○陷於錯
    誤，分別匯款四萬零九百八十元、二萬零四百八十一元、一萬二千四百零九元至
    上開郵局帳戶內等情，業據被害人丁○○、丙○○於警訊、偵查中，以及被害人
    乙○○於警訊、偵查及本院審理時分別指訴綦詳（按被害人於司法警察調查時所
    為之陳述，業據被告於本院審理時同意作為證據，並經本院審酌該陳述作成時之
    情況認為適當，核與刑事訴訟法第一百五十九條之五第一項規定相符，故認得為
    證據，併此敘明），且有自動櫃員機交易明細表六紙、郵局帳戶申請人資料查詢
    表乙紙、存戶交易明細列表乙份等附卷可稽，足已堪認該成年男子確有利用前揭
    被告所出租之郵局帳戶向丁○○、乙○○、丙○○等人連續詐欺取財既遂無疑。
  (二)按刑法上之故意，分直接故意（確定故意）與間接故意（不確定故意），「行為
    人對於構成犯罪之事實，明知並有意使其發生者」為直接故意；又「行為人對於
    構成犯罪之事實，預見其發生而其發生並不違背其本意者」為間接故意，刑法第
    十三條第一項、第二項定有明文。茲衡諸常情，今日一般人至金融機關開設帳戶
    使用，係極為方便容易且迅速之事，苟有使用金融存款帳戶之正當用途，自以使
    用其本人或可信賴之親友申請之帳戶，最為便利安全，始可避免帳戶名義人反悔
    或心存歹念，利用通知掛失止付、變更存戶印鑑圖章或換摺之方式，將帳戶內之
    款項領走一空，反致使用帳戶人蒙受損失，故苟非意圖以購得或承租之帳戶從事
    不法用途，並藉以逃避查緝，自無花費金錢向無相當信賴關係之陌生人收購或承
    租帳戶使用之理，且近年來以行動電話簡訊詐財之犯罪類型層出不窮，該等犯罪
    ，多數均係利用他人帳戶作為詐欺所得財物之出入帳戶，業經媒體廣為披載，是
    依一般人通常之知識、智能及經驗，均已詳知以報載廣告方式向陌生人購買或承
    租帳戶者，多係欲藉該帳戶取得不法犯罪所得，且隱匿帳戶內資金之實際取得人
    之身分，以逃避追查，被告係成年且有智識之人，對此亦應知之甚詳，自難諉稱
    不知。況被告於本院審理時亦自承：「（問：如何與對方談？）... 那時我問他
    應該沒有什麼問題吧，因為我知道社會上有人以別人的人頭帳戶作為恐嚇勒索等
    用途，我也擔心他會這樣用我的存摺... （問：對方表示租用完如何處理？）對
    方表示二個月之後，如果要續租會再跟我聯絡，如果他不要續租，則要我辦遺失
    。（問：不續用為何不直接還你？）答：我沒有想這麼多。」等語，顯見被告對
    於前揭情事均已知之甚詳，而其對於出租上開郵局帳戶可能被用來作為詐欺取財
    等非法用途上，應有所預見，且不違背其本意。是以，被告猶仍提供其所有上開
    郵局帳戶予該成年男子使用，當堪認被告亦有容任或允許該成年男子將被告所有
    上開郵局帳戶作為詐欺取財之匯款指定帳戶使用，被告顯有不確定故意存在。
  (三)再按刑法上之幫助犯，係指以幫助之意思，對於正犯資以助力，而未參與實施犯
    罪之行為者而言。查被告將其所有之上開郵局帳戶提供予該成年男子作為以行動
    電話簡訊向他人詐欺取財之匯款指定帳戶，乃係基於幫助該成年男子詐欺取財之
    不確定故意，而被告提供上開郵局帳戶予該成年男子之行為，復屬詐欺取財構成
    要件以外之行為，則被告自屬以幫助之意思，參與詐欺取財構成要件以外之行為
    ，應以詐欺取財之幫助犯論。綜上，被告空言否認幫助詐欺取財之犯行，核屬事
    後卸責之詞，不足採信。準此，本件事證明確，被告之右揭犯行，堪予認定。
二、查該姓名年籍不詳之成年男子所為右揭先後三次之詐欺取財犯行，時間緊接，犯
    罪構成要件相同，顯係基於同一概括犯意而為之，應屬連續犯詐欺取財既遂罪。
    故核被告甲○○所為，係犯刑法第三十條第一項、第三百三十九條第一項之幫助
    連續詐欺取財罪。又被告幫助他人犯連續詐欺取財罪，為從犯，爰依刑法第三十
    條第二項之規定，按正犯之刑減輕之。另公訴人原先雖認被告於右揭犯罪事實所
    為係犯修正前洗錢防制法第九條第一項之洗錢罪，惟本件事實是否符合修正前洗
    錢防制法第二條第一款、第三條第一項第五款、第九條第一項以及刑法第三百四
    十條之規定，顯非無疑，公訴人據以逕論洗錢防制法第九條第一項之罪實有未洽
    ，惟公訴人後於本院審理時業已當庭變更起訴法條為刑法第三十條第一項、第三
    百三十九條第一項，則其基本事實既屬同一，本院自應予以審理，並變更其起訴
    法條，附此敘明。爰審酌被告貪圖小利，恣意提供其所有之前開郵局帳戶供他人
    非法使用，非但助長社會犯罪風氣，更導致犯罪偵查困難，其行為殊屬不當，惟
    念及被告本身並未實際參與本件詐欺取財之犯行，復因需錢孔急乃鋌而走險，對
    於破壞金融交易秩序及社會治安之責難性遠較不法詐取他人財物之人為輕等一切
    情狀，量處如主文所示之刑，並諭知易科罰金之折算標準，以示懲儆。
三、據上論斷，應依刑事訴訟法第四百五十二條、第二百九十九條第一項前段，刑法
    第三十條第一項、第二項、第三百三十九條第一項、第四十一條第一項前段，罰
    金罰鍰提高標準條例第一條前段、第二條，判決如主文。
中      華      民      國      九十二      年     十     月    三十    日
                              臺灣臺中地方法院刑事第六庭
                                    審判長法  官  夏  一  
                                          法  官  林  念  祖
                                          法  官  廖  慧  如
右正本證明與原本無異。
如不服本判決，應於判決送達後十日內向本院提出上訴狀，上訴於臺灣高等法院臺中
分院( 須附繕本 )。
                                          書記官
中      華      民      國      九十二      年     十     月     三十   日
附錄本案論罪科刑法條：
刑法第三百三十九條第一項
意圖為自己或第三人不法之所有，以詐術使人將本人或第三人之物交付者，處五年以
下有期徒刑、拘役或科或併科一千元以下罰金。


司法院資訊處製作；財團法人民間司法改革基金會備份。
